【裁判字號】    95,上易,468
【裁判日期】    950630
【裁判案由】    賭博
【裁判全文】
臺灣高等法院臺中分院刑事判決         95年度上易字第468號
上  訴  人
即  被  告  甲○○
                      弄7號
            丙○○
上列上訴人因賭博案件，不服臺灣彰化地方法院94年度易字第
1569號中華民國95年2月24 日第一審判決（聲請簡易判決處刑案
號：臺灣彰化地方法院檢察署94年度偵字第7501號），提起上訴
，本院判決如下：
    主  文
上訴駁回。
    事  實
一、丙○○於民國（下同）90年12月18日取得彰化縣政府核發之
    營利事業登記證、電子遊戲場營業級別證，乃於址設彰化縣
    鹿港鎮○○里○○路○段77號而為公眾得出入之場所「台明
    電子遊藝場」，擔任負責人，並自90年12月中旬後之某日起
    ，擺設如附表所示之電動賭博機具36台，供不特定人賭博財
    物，甲○○則於94年7月間某日起，以每月新臺幣（下同）2
    萬元之代價，受僱於丙○○在該「台明電子遊藝場」內任職
    櫃檯人員，負責看店、兌幣、開分、洗分及兌換現金等工作
    ，丙○○與甲○○即自斯時起，基於常業賭博之犯意聯絡，
    共同在「台明電子遊戲場」公眾得出入之場所內，以上開如
    附表所示之電動賭博機具36台，與不特定之人賭博財物，並
    均恃以維生，而以之為常業。其賭博方式為：賭客向甲○○
    等櫃臺人員以現金1比1比例兌換代幣後，自電子遊戲機之進
    幣口投入代幣押注，每次投注上限為90分，下限為5分，賭
    客即得以分數下注與機具對賭，若未押中，賭客即喪失該押
    注之分數，所投賭金歸電子遊戲機沒入；若押中，則可將贏
    得的分數以1比1比例兌換現金，以此方式連續與不特定之人
    賭博財物。嗣於94年9月16日14時15分許，為警在上址查獲
    ，並扣得上開電子遊戲機36台（含ＩＣ板36塊）、帳單2張
    、現金4,000元及代幣330個。
二、案經彰化縣警察局鹿港分局報請臺灣彰化地方法院檢察署檢
    察官聲請簡易判決處刑，臺灣彰化地方法院彰化簡易庭認為
    不宜逕以簡易判決處刑，移由臺灣彰化地方法院刑事庭改依
    通常程序審理。
    理  由
壹、關於證據能力之說明
一、按被告之自白，非出於強暴、脅迫、利誘、詐欺、疲勞訊問
    、違法羈押或其他不正之方法，且與事實相符者，得為證據
    ，刑事訴訟法第156條第1項定有明文。被告甲○○於原審雖
    抗辯：第一次之警詢筆錄不實在，因為警察兇我，並說如果
    不這樣做，要常去店裡找我麻煩，且第一、二次之警詢筆錄
    ，都是警察先將內容打在電腦上，叫一個人來問，叫我看著
    電腦跟著念等語。經原審於95年2月10日審理時，當庭勘驗
    被告甲○○於94年9月16日18：30分及21：53分在彰化縣警
    察局鹿港分局鹿港派出所製作之二次警詢筆錄錄音光碟結果
    ，可知第一次警詢筆錄時間共13分45秒，第二次警詢筆錄時
    間共10分46秒，且警詢訊問態度平和，採一問一答方式先由
    員警詢問被告甲○○，由被告甲○○自由陳述後，再由員警
    打字製作筆錄，並無脅迫或誘導之情事，而其警詢內容與卷
    附之警詢筆錄內容相符，有原審95年2月10日審判筆錄在卷
    足憑。由上所述，被告甲○○所為警詢筆錄不實在之抗辯，
    經調查結果並無任何具體事證得資證明，足見被告甲○○接
    受員警詢問時，應無何遭刑求、脅迫、利誘、詐欺等情事存
    在，堪認被告甲○○之警詢筆錄應係出於任意性，未受任何
    暗示或誘導，且核與事實相符，且被告甲○○於本院準備程
    序及審理時對於原審於95年2月10日審理時，當庭勘驗被告
    甲○○於94年9月16日18：30分及21：53分在彰化縣警察局
    鹿港分局鹿港派出所製作之二次警詢筆錄錄音光碟結果，亦
    表示無意見（見本院審理卷第二十四頁反面、第二十五頁、
    第三十六頁），本院認該警詢筆錄中被告甲○○之自白得採
    為證據，先予敘明。
二、次按所謂「陷害教唆」，係指行為人原不具犯罪之故意，純
    因司法警察之設計教唆，始萌生犯意，進而實施犯罪構成要
    件之行為者而言。申言之，因「陷害教唆」係司法警察以引
    誘或教唆犯罪之不正當手段，使原無犯罪故意之人因而萌生
    犯意而實施犯罪，再進而蒐集其犯罪之證據或予以逮捕偵辦
    ；縱其目的係在於查緝犯罪，但其手段顯然違反憲法對於基
    本人權之保障，且已逾越偵查犯罪之必要程度，對於公共利
    益之維護並無意義，其因此等違反法定程序所取得之證據資
    料，應不具有證據能力。又「陷害教唆」與警方對於原已具
    有犯罪故意並已實施犯罪行為之人，以所謂「釣魚」之偵查
    技巧蒐集其犯罪證據之情形有別，自不得混為一談（最高法
    院93年度台上字第4426號、92年度台上字第4558號判決意旨
    可資參照）。經查，被告甲○○於警詢中自承稱：我為了要
    拉生意才會洗分換錢給客人，只有在我上班的時候才可以換
    現金等語，復參酌證人即同案被告丙○○於原審審理時證稱
    ：伊約二天即前往台明電子遊藝場清點現金、核對機台及計
    分表以確認每日營業額及現金數量等語（見原審卷第四十七
    頁），衡情，被告甲○○僅以月薪2萬元受雇於上開電子遊
    藝場內擔任櫃臺工作，自無甘冒現金短少之風險而私自兌換
    現金予客人之理，應認允許賭客洗分兌換現金係屬該電子遊
    藝場內負責人允准下之經營模式，足見被告甲○○於現場查
    獲員警林振凱前來要求洗分之前，即經負責人即被告丙○○
    同意，而有為招攬生意即得以兌換現金予賭客之不確定故意
    ，自與原不具犯罪之故意，純粹因現場查獲員警林振凱之教
    唆始萌生犯意，進而實施犯罪有別，是被告二人於原審之共
    同辯護人辯護意旨稱：本件係屬「陷害教唆」之情形，此等
    違反法定程序所取得之證據資料，應不具證據能力云云，尚
    無足採。
貳、實體部分之理由
一、訊據上訴人即被告（以下簡稱被告）丙○○及甲○○固自承
    ：為警查獲時，被告丙○○仍為「台明電子遊藝場」之負責
    人，被告甲○○則受雇於被告丙○○而於上開電子遊藝場內
    擔任櫃臺人員，從事兌換代幣、開分、洗分等工作，且為警
    查獲當日，被告甲○○兌換現金4,000元予現場查獲員警林
    振凱等情，惟均矢口否認有何常業賭博之犯行，被告丙○○
    辯稱：店內不得兌換現金及獎品，客人所贏得的分數僅得累
    記作為下次消費玩樂使用等語，而被告甲○○則以：伊平時
    均不讓客人兌換現金，係現場查獲員警林振凱要求伊洗分換
    現金，伊看林振凱當初開分4,000分，要求洗分時也是4,000
    分，以為林振凱並沒有玩，才會將當初開分的4,000分兌換
    現金予林振凱等語置辯。經查：
（一）證人即現場查獲員警林振凱於原審審理時具結證稱：「（
      當天查獲經過？）當天喬裝賭客進入台明電子遊藝場內，
      拿2,000元出來賭，半小時就贏了4,000元，就拿給小姐，
      小姐走到櫃臺裡面收銀機拿4,000元，走到旁邊小房間內
      ，拿4,000元給我，我就走到櫃臺出示我的證件，這位小
      姐就是在場的被告甲○○。」、「（查獲當天你開分幾次
      ？）2次。」、「（各拿現金多少錢開分？）各拿1,000元
      開分。」等語（見原審卷第三十七頁以下），核與被告
      甲○○於警詢自承之情節相符（見警卷第二頁至第三頁）
      ，足見被告甲○○辯稱：是因為當天林振凱拿4, 000元開
      分，伊見洗分的時候，也是4,000分，以為林振凱沒有玩
      ，才會換現金4,000元給他云云，顯不足採。
（二）又證人即同案被告丙○○於原審審理時證稱：「（你管理
      那間店時，一天去店裡幾次？）不一定，大約二天去一次
      ，去的時間不一定。」、「（店裡面的現金，如何保管？
      ）都由我去收，我有空的時候才會去收。」、「（平常你
      沒去的時候，由誰保管？）固定放在壹個地方，由小姐保
      管。」、「（你如何管控營業額及當天的現金多少？）小
      姐有紀錄。」、「（你是否完全依據小姐的紀錄來確認當
      天的營業額？）對。」、「（你不怕小姐有問題，營業額
      會縮水？）遊戲機台裡面會有號碼，機台裡面有表，我都
      會對表，就是對照計分表。」、「（有無發生計分表與現
      金金額不符的情況？）也是有發生過，但不多。」等語（
      見原審卷第三十七頁以下），足見被告丙○○經常前往其
      所經營之電子遊藝場核對帳單、計分表以及營業之現金，
      藉以控管每日之營業額以及現金流量，而被告甲○○僅受
      雇台明電子遊藝場擔任櫃臺人員，月薪亦僅2萬元，若非
      經負責人即被告丙○○之同意，怎甘冒現金短少之風險而
      擅自兌換現金予賭客？況以被告丙○○前往台明電子遊藝
      場之頻率（約二天一次）以及控管營業額與現金核對之方
      式（核對機台、計分表以及現金），其辯稱：店內不得兌
      換現金，僅可累積分數供客人下次消費之用，伊並不知甲
      ○○會兌換現金給客人云云，顯屬卸責之詞，無足採信。
（三）被告丙○○及甲○○二人於原審之共同選任辯護人辯護意
      旨雖稱：扣案之電子遊戲機36台，均依規定向經濟部申請
      核發評鑑分類，通過評鑑為「娛樂類」，公訴人認扣案之
      上開遊戲機台均為賭博性電動玩具，殊有未明等語。惟按
      刑法上之賭博罪，並不以賭博之機具係屬「經濟部所公告
      查禁之賭博性電動玩具」為要件，僅以賭博方式具有射倖
      性及非供人暫時娛樂為已足。而刑法第266條第1項但書所
      規定「以供人暫時娛樂之物為賭者」，係指所賭之財物或
      標的物，僅供人暫時娛樂之用者而言。而本件扣案之電動
      機具，均以投入不等數量之代幣，而以分數為押注，在數
      秒鐘之內，即決定輸贏，係基於射倖性、投機性，仍屬「
      賭博性」之電動機具，顯見被告丙○○、甲○○係以扣案
      之電動玩具作為賭博機具，並非純供一時娛樂之用。至經
      濟部所頒之上開規則屬行政命令，無法限制法律之適用範
      圍，至屬明顯。故被告既有上述機具作為以顧客對賭之工
      具，縱使上述機具係屬經濟部非公告禁止之機台，亦無妨
      其賭博罪之成立。而被告丙○○、甲○○以固定之店面經
      營遊藝場擺設電動機具供人賭博，其顯有以賭博為常業之
      犯行，亦堪認定。
（四）此外，並有現場位置繪測圖1份、現場照片10張、台明電
      子遊藝場之營業級別證及營利事業登記證影本各1紙在卷
      可稽，復有扣案如附表所示之電子遊戲機36台（含ＩＣ板
      36塊）、帳單2張、現金4000元及代幣330個可資佐證。綜
      上，本件事證明確，被告丙○○、甲○○二人上開犯行堪
      以認定。
二、按刑法上所謂「常業」，係指反覆以同種類行為為目的之社
    會活動之職業性犯罪而言，至於犯罪所得之多寡，經營時日
    之長短或盈虧之結果及是否恃此犯罪為唯一之謀生職業，則
    非所問，縱令兼有其他職業，仍無礙於該常業犯罪之成立（
    最高法院85年臺上字第510號判例意旨參照）。被告丙○○
    經營「台明電子遊戲場」擺設36台賭博性電動機具，係供不
    特定之多數人得自由出入把玩，人數可隨時增加，自屬公眾
    得出入之場所，並僱用被告甲○○負責兌幣、開洗分及兌換
    現金等工作，是被告丙○○、甲○○係以經營電動賭博機具
    與賭客賭博之收入為其等主要之收入，並藉此營利為生，具
    常業犯性質甚明。核被告丙○○、甲○○所為，均係犯刑法
    第267條之常業賭博罪。又被告丙○○、甲○○二人間互有
    犯意聯絡及行為分擔，應論以共同正犯。原審判決依上開理
    由，適用刑法第28條、第267條、第41條第1項前段、第266
    條第2項、第38條第1項第2款，罰金罰鍰提高標準條例第1條
    前段、第2條之規定，並審酌被告丙○○無前科紀錄，品行
    尚佳，惟不思以正途營生，竟擺放電動賭博機具36台，數量
    頗多，對於社會善良風俗生有危害；被告甲○○年輕識淺，
    為謀職而誤入歧途，且於本案犯罪所為分工居於較次地位，
    犯罪情節尚屬輕微，兼衡被告丙○○、甲○○二人犯後均矢
    口否認犯行，且出具先前並未書立之頂讓證明書，誤導辦案
    員警及檢察官偵辦方向，態度不良等一切情狀，分別量處被
    告丙○○有期徒刑陸月、被告甲○○有期徒刑肆月，並均諭
    知易科罰金之折算標準，且認扣案如附表所示之電動賭博機
    具36台（含ＩＣ板36塊），係當場供賭博之器具，櫃檯賭資
    現金4,000元、代幣共330枚，均屬在賭檯或兌換籌碼處之財
    物，不問屬於被告與否，皆應依刑法第266條第2項規定宣告
    沒收。又認扣案之帳單2紙，業據被告丙○○自承為其所有
    ，並供被告丙○○經營本案常業賭博犯行所用之物，亦依刑
    法38條第1項第2款之規定宣告沒收，核其認事用法均無違誤
    ，量刑亦稱妥適，被告丙○○、甲○○二人均上訴否認犯行
    ，指摘原審判決不當，顯均無理由，應予駁回。
據上論斷，應依刑事訴訟法第368條，判決如主文。
本案經檢察官乙○○到庭執行職務。
中    華    民    國    95    年    6    月    30     日
            刑事第三庭  審判長法  官  王  增  瑜
                              法  官  廖  柏  基
                              法  官  胡  忠  文
上列正本證明與原本無異。
不得上訴。
                              書記官  陳  麗  玉
中    華    民    國    95    年    6    月    30     日
中華民國刑法第267條
(常業賭博罪)
以賭博為常業者，處 2 年以下有期徒刑，得併科 1 千元以下罰
金。
中華民國刑法第266條第2項
(普通賭博罪與沒收物)
當場賭博之器具與在賭檯或兌換籌碼處之財物，不問屬於犯人與
否，沒收之。
附表
┌────────┬────────┬────────┐
│   品      名   │   單     位    │   數      量   │
├────────┼────────┼────────┤
│  滿貫大亨      │      台        │      4         │
├────────┼────────┼────────┤
│  皇冠迷13      │      台        │      2         │
├────────┼────────┼────────┤
│  霹靂馬        │      台        │      1         │
├────────┼────────┼────────┤
│  樂透巨星      │      台        │      8         │
├────────┼────────┼────────┤
│  7PK           │      台        │      2         │
├────────┼────────┼────────┤
│  超八          │      台        │      2         │
├────────┼────────┼────────┤
│  小黑人        │      台        │      2         │
├────────┼────────┼────────┤
│  水果盤        │      台        │      2         │
├────────┼────────┼────────┤
│  戰國風雲      │      台        │      2         │
├────────┼────────┼────────┤
│  三代龍飛鳳舞  │      台        │      1         │
├────────┼────────┼────────┤
│  捷豹          │      台        │      1         │
├────────┼────────┼────────┤
│  777金美滿     │      台        │      2         │
├────────┼────────┼────────┤
│  金牌虎霸王    │      台        │      3         │
├────────┼────────┼────────┤
│  霹靂神偷      │      台        │      1         │
├────────┼────────┼────────┤
│  皇冠小丑      │      台        │      3         │
├────────┼────────┼────────┤
│  總      計    │      台        │      36        │
└────────┴────────┴────────┘
                                                      Ａ


司法院資訊處製作；財團法人民間司法改革基金會備份。
